【裁判字號】    98,抗,136
【裁判日期】    980623
【裁判案由】    拍賣抵押物
【裁判全文】
臺灣板橋地方法院民事裁定               98年度抗字第136號
抗  告  人  甲○○
抗告人因與相對人安柱建設開發股份有限公司間拍賣抵押物事件
，對於中華民國98年5 月6 日臺灣板橋地方法院98年度司拍字第
641號裁定提起抗告，本院裁定如下：
    主  文
抗告駁回。
抗告程序費用新臺幣壹仟元由抗告人負擔。
    理  由
一、按扺押權人，於債權已屆清償期，而未受清償者，得聲請法
    院拍賣抵押物，就其賣得價金而受清；又不動產所有人設定
    抵押權後，得將不動產讓與他人。但其抵押權不因此而受影
    響。前開規定，於最高限額抵押權準用之，民法第873 條第
    1 項、867 條、第881 條之17分別定有明文。次按聲請拍賣
    抵押物，原屬非訟事件，祇須其抵押權已經依法登記，登記
    之清償期已屆滿而未受清償時，法院即應為許可拍賣抵押物
    之裁定；如對於此項法律關係有爭執時，亦應由有爭執之人
    另行提起訴訟，以求解決，不得僅依抗告程序聲明其爭執，
    並據為廢棄拍賣抵押物裁定之理由（最高法院70年台抗字第
    197號裁定意旨參照）。
二、本件相對人主張：原所有權人即債務人甲○○前於民國97年
    3 月11日以原裁定附表所示不動產為向相對人所負之債務擔
    保，設定本金最高限額新臺幣（下同）300 萬元之抵押權，
    依法登記在案。嗣由債務人甲○○將該不動產信託登記予第
    三人徐永現，惟依民法第867 條規定，其抵押權不因此受影
    響，茲債務人對相對人負債68,288,448元，已屆清償期而未
    為清償，為此聲請准予拍賣抵押物，並提出他項權利證明書
    、不動產登記簿謄本、抵押權設定契約書、本票3 張等影本
    可證，原法院據以准許相對人拍賣抵押物之聲請，即無不當
    。
三、抗告意旨略以：抗告人將原裁定附表所示不動產設定抵押權
    登記予相對人後，相對人並未付款，故抵押權不存在，為此
    提起抗告，請求廢棄原裁定等語。經查，抗告人即債務人甲
    ○○向相對人借款68,228,448元，並以如原裁定附表所示不
    動產設定本金最高限額300 萬元之抵押權供作擔保。嗣於97
    年3 月24日將如原裁定附表所示之不動產以買賣為登記原因
    移轉登記予第三人徐永現等情，業據相對人於原法院提出由
    債務人甲○○簽立之抵押權設定契約書影本1 紙暨本票影本
    3 紙、他項權利證明書影本1紙、土地登記謄本1份為證（見
    原法院卷第3 頁至第4 頁、第7 頁至第8 頁、第27頁），揆
    諸民法第867 條規定，相對人之抵押權不因此而受影響。又
    債務人甲○○未依約清償相對人借款，迄今尚積欠相對人本
    金68,288,448 元未清償，並有本票影本3件可證，則抵押物
    所擔保之債權已屆清償期，相對人自得聲請裁定准予拍賣抵
    押物，且非訟程序法院僅得就拍賣抵押物聲請強制執行是否
    符合形式上要件為審酌，於符合法定形式要件下即應為許可
    強制執行之裁定。至於抗告人所陳相對人未給付借款，故抵
    押權不存在等語，依首開說明，應就爭執事項，另行起訴，
    以求解決，茲乃提起抗告，請求廢棄原裁定，不能謂有理由
    。
四、據上論結，本件抗告為無理由，依非訟事件法第46條、第21
    條第2 項、第24條第1 項，民事訴訟法第495 條之1 第1 項
    、第449 條第1 項、第78條，裁定如主文。
中    華    民    國    98    年    6     月    23    日
              民事第一庭    審判長法  官  李世貴
                                  法  官  黃信滿
                                  法  官  陳翠琪
正本係照原本作成。
如不服本裁定，僅得於收受本裁定正本送達後10日內，以適用法
規顯有錯誤為理由，向本院提出再抗告狀，（須附繕本一份及繳
納再抗告裁判費新台幣1,000元），經本院許可後紿可再抗告。
中    華    民    國    98    年    6     月    24    日
                                  書記官  簡曉君


司法院資訊處製作；財團法人民間司法改革基金會備份。
